最高法院刑事判決　　　　　　一○○年度台上字第三九一九號
上　訴　人　吳冠樺
選任辯護人　蔡長佑律師
上列上訴人因違反毒品危害防制條例案件，不服台灣高等法院高
雄分院中華民國一○○年五月二十六日第二審判決（一○○年度
上訴字第一四一號，起訴案號：台灣高雄地方法院檢察署九十八
年度偵字第二六六三八號），提起上訴，本院判決如下：
    主  文
上訴駁回。
    理  由
按刑事訴訟法第三百七十七條規定，上訴於第三審法院，非以判
決違背法令為理由，不得為之。是提起第三審上訴，應以原判決
違背法令為理由，係屬法定要件。如果上訴理由書狀並未依據卷
內訴訟資料，具體指摘原判決不適用何種法則或如何適用不當，
或所指摘原判決違法情事，顯與法律規定得為第三審上訴理由之
違法情形，不相適合時，均應認其上訴為不合法律上之程式，予
以駁回。本件上訴人吳冠樺上訴意旨略稱：(一)、原判決事實認定
「吳冠樺基於販賣第三級毒品愷他命營利之犯意，先於民國九十
八年九月一日上午零時許，在高雄市○○路橋旁某PUB 店內，向
綽號『老人』之真實姓名年籍不詳成年男子，以新台幣（下同）
五萬五千元之價格販入第三級毒品愷他命約三五○公克。其後，
吳冠樺除將其中部分供己施用外，另委託溫正川以每一○○公克
第三級毒品愷他命二萬四千元之價格對外尋找買家。溫正川遂於
九十八年九月四日帶同綽號『阿成』之姓名年籍不詳男子等人欲
與吳冠樺見面交易第三級毒品，……」。並於理由欄說明，依據
溫正川在檢察官偵查中證述，其於九十八年九月四日遭警查獲前
，有為上訴人尋找購買愷他命之買家及聯絡見面係為買賣愷他命
等情。縱屬事實，亦僅能證明上訴人於購入愷他命後，再尋找買
家，而有販賣毒品之犯意，不能據此即認為上訴人於九十八年九
月一日上午零時許，向綽號「老人」者購入愷他命時，即有販賣
營利之意圖。原判決認為上訴人係基於販賣營利之意思而販入，
有理由矛盾之違誤。(二)、證人溫正川所使用之行動電話，早經警
方監聽鎖定，溫正川是否已經找到買家？如有，是台中之買家，
抑或高雄之買家？未見原審調查。而上開事實之認定，涉及溫正
川證詞之可信度，自應調查確認。原審未予調查，即依據溫正川
之證述，認定溫正川已為上訴人找到買家，並約定於九十八年九
月四日欲與上訴人見面買賣毒品，自屬判決不備理由。(三)、原判
決以：上訴人從事臨時工，金錢來源不固定，依一般常情，不可
能有多餘資力，一次支付五萬餘元購入大量之第三級毒品供自己
長期施用，及一般施用毒品者，為方便施用及避免全數遭查獲，
僅會攜帶少量足供施用之毒品等情形不同，即認為上訴人於購入
毒品之時，係基於販賣營利之犯意。然：(1)上訴人雖從事臨時工
，但五萬元並非鉅款，非無一次支付五萬餘元之能力。又上訴人
因怕將毒品置於家中，遭女友發現，故隨身攜帶，乃常見之事，
原判決未予審認，有違經驗法則。況縱認上訴人無資力，亦不能
依此推論上訴人於購入毒品之時，即有販賣營利之犯意，偏離證
據法則。(2)上訴人有無販賣營利之意圖，涉及上訴人是否符合販
賣毒品之構成要件，應以嚴格之證明。原判決依主觀之臆測，認
定上訴人有販賣毒品之犯意，不符證據法則。(3)上訴人於九十八
年九月一日購入三五○公克之愷他命後，至同年九月四日被查獲
時止，短短四日即消耗五十公克，可見上訴人所購入之毒品，亦
僅能供施用一個月，非原判決所認係長期施用之量。若上訴人於
購入時，即有販賣營利之犯意，衡諸經驗法則，於施用時不可能
毫無節制。可見原判決所為認定，不符經驗法則。(四)、原判決認
定警方以現行犯逮捕上訴人，而依附帶搜索，搜索上訴人所駕駛
之自用小客車（並在上訴人之車上，扣得涉案之愷他命）。惟：
(1)所謂現行犯，應指犯罪在實施中或實施後即時被發現者而言。
本件係警方對溫正川之電話實施監聽，並對之跟監，復於上訴人
搭載溫正川駛離上訴人之住處時，將上訴人所駕之自用小客車攔
下，此時上訴人尚未進行毒品之買賣，且非於實施犯罪後，即時
遭發覺，自非現行犯。原判決認為警方所為，符合逮捕現行犯之
附帶搜索，自非正確。(2)上訴人於駛離住處時，即遭警方以擊破
擋風玻璃之方式，將上訴人所駕駛之自用小客車攔下，此時上訴
人尚非正在實施犯罪，且依監聽資料及其他證據，亦無足以證明
上訴人正在實施犯罪，警方自不能依現行犯逮捕上訴人，並對上
訴人所駕駛之自用小客車逕行搜索。其所為之搜索並非合法，所
查扣之物品，自屬非法搜索、扣押所取得之證物，不得作為證據
。原判決予以採證，認事用法，自有違誤。(五)、證人溫正川於第
一審及原審法院審理時均未到庭（按係傳喚、拘提無著），其於
檢察官偵訊時之證述，前後不一，難認可採。原判決採信其對於
上訴人不利之證述，置對上訴人有利之部分於不顧，有違證據法
則云云。
惟查：上訴第三審法院之案件，是否以判決違背法令為上訴理由
，應就上訴人之上訴理由書狀加以審查，至原判決究有無違法，
與上訴是否以違法為理由為兩事（參考本院七十一年台上字第七
七二八號判例）。原判決綜合全案卷證資料，本於事實審法院採
證認事之職權，認定上訴人基於販賣第三級毒品愷他命營利之犯
意，先於九十八年九月一日上午零時許，在高雄市○○路橋旁某
PUB 店內，向綽號「老人」者，以五萬五千元之價格販入第三級
毒品愷他命約三五○公克。其中除部分供自己施用外，並委託另
案處理之溫正川以每一○○公克二萬四千元之價格，尋找買家。
溫正川於覓得綽號「阿成」之買主後，即於九十八年九月四日先
後以0000000000號、0000000000號行動電話，與上訴人所使用之
0000000000號行動電話聯絡，告知欲引領上訴人與綽號「阿成」
者見面買賣愷他命，並約定見面之時間、地點。嗣上訴人依約於
九十八年九月四日下午四時許，攜帶第三級毒品愷他命一大包、
一小包，在高雄市三民區○○○路三一二巷三十二號其租處前，
與溫正川見面，待溫正川坐進上訴人駕駛之小客車，欲導往買賣
之地點時，依法實施通訊監察，經由監聽資料得知訊息之警方人
員立即上前逮捕，並在上訴人之車上扣得愷他命一大包、一小包
（驗餘淨重合計二九八‧七九六公克，純質淨重合計二八二‧三
七三公克）等情。因而撤銷第一審判決，依有利於上訴人之行為
時法，改判論處上訴人販賣第三級毒品（處有期徒刑六年）罪刑
，已依據卷內資料，說明其所憑之證據及認定之理由。對於上訴
人所為之辯解，併已敘明：本件係警方依法實施通訊監察，執行
監聽時，發覺上情，乃前往跟監、埋伏，當場查獲，並扣得愷他
命一大包、一小包。上訴人亦承認，其於九十八年九月一日上午
零時許，在高雄市○○路橋旁某PUB 店內，向綽號「老人」者，
以五萬五千元之價格販入約三五○公克之愷他命，嗣於九十八年
九月四日下午四時許，攜帶一大包、一小包愷他命，在高雄市三
民區○○○路三一二巷三十二號其租處前，接溫正川上車時，為
警查獲。其雖否認有販賣之意思，辯稱購入上開愷他命係供自己
施用云云。然而：(1)證人溫正川於檢察官偵查中經具結後所為證
述，性質上雖屬審判外之陳述，惟刑事訴訟法第一百五十九條之
一第二項規定，被告以外之人於偵查中向檢察官所為之陳述，除
顯有不可信之情況者外，得為證據。考其立法意旨，係以刑事訴
訟法規定檢察官代表國家偵查犯罪、實施公訴，依法其有訊問被
告、證人及鑑定人之職權，證人、鑑定人且須具結，而實務運作
時，偵查中檢察官向被告以外之人所取得之陳述，原則上均能遵
守法律規定，不致違法取供，其可信性極高，為兼顧理論與實務
，爰於第二項明定被告以外之人於偵查中向檢察官所為之陳述，
除顯有不可信之情況者外，得為證據。溫正川於檢察官偵查中經
具結後所為之證述，並無任何顯不可信之情形，另溫正川於審判
中，經原審法院（及第一審法院）傳喚、拘提無著，已無從於審
判期日交互詰問，溫正川在檢察官偵查中經具結後所為之證述，
自得作為證據。(2)本件係司法警察依據檢察官之指揮，偵查溫正
川涉嫌販賣毒品，而依法對溫正川實施通訊監察，於執行監聽獲
悉溫正川與上訴人聯絡買賣毒品事宜，乃對溫正川跟監、埋伏，
而於溫正川坐進上訴人之車輛時，當場予以逮捕，並在上訴人之
車內扣得愷他命一大包、一小包。司法警察於搜索上訴人之車輛
時，雖無搜索票，但警察對上訴人係以現行犯逮捕（上訴人已在
電話中與溫正川聯絡買賣毒品事宜，並攜帶毒品外出與溫正川見
面），依刑事訴訟法第一百三十條規定，司法警察得逕行搜索其
身體、攜帶之物件、所使用之交通工具及其立即可觸及之處所。
則警察依法搜索所扣得之物，自得作為證據。(3)溫正川於檢察官
偵查中已結證：於九十八年九月四日遭查獲前，上訴人向其表示
有第三級毒品愷他命，委託其代為尋找買主，嗣其友人「阿成」
表示欲購買愷他命，伊乃於九十八年九月四日以電話與上訴人聯
絡，告知「阿成」欲購買愷他命，並相約見面，警方在上訴人車
上查扣之愷他命一大包、一小包，即是要販賣給「阿成」之毒品
。伊與上訴人在電話中所稱「資料」，係指第三級毒品愷他命；
「大件」係指一○○公克；「人家要資料」係指「阿成」要愷他
命等語明確。另參酌溫正川於第一審法院行準備程序時，仍陳述
「是吳冠樺（上訴人）跟我說他要賣毒品，請我幫忙找買家，剛
好我朋友『阿成』也要買毒品，我就幫忙他們聯絡，被查獲當天
是吳冠樺要拿毒品交給『阿成』，先跟我碰面，讓我帶他去找『
阿成』，……價格都是吳冠樺訂的，我再轉告給『阿成』，『阿
成』同意之後，我就告訴吳冠樺說可以」，前後互核相符。(4)00
00000000號、0000000000號行動電話係由溫正川使用，已據溫正
川供明在卷，上開行動電話確於九十八年九月四日與上訴人使用
之0000000000號行動電話，有如原判決附表（下稱附表）二所示
之通話內容，業經第一審法院勘驗明確，並有通訊監察書、勘驗
筆錄在卷可憑。依附表二所示內容，溫正川與上訴人於九十八年
九月四日有多次通話，在通話中所稱「資料」、「大件」等暗語
，及如何在電話中約定見面之時間、地點，與溫正川前揭結證之
情節相符。嗣二人且依約定之時間，即同日下午四時許，在約定
之地點，即上訴人租處前見面時，遭跟監、埋伏之警察當場查獲
，並在上訴人之車上扣得愷他命一大包、一小包可資證明。(5)上
開扣案之證物，經送請鑑定結果確為第三級毒品愷他命，驗餘淨
重合計二九八‧七九六公克，純質淨重合計二八二‧三七三公克
，有高雄醫學大學附設中和紀念醫院檢驗報告在卷可憑。(6)上訴
人從事臨時工，每月收入約一、二萬元，金錢來源不固定，已據
上訴人陳明在卷。倘係祇供自己施用，依通常情形係購入少量供
一次或數次施用，不會一次購入而囤積大量之毒品。況依上訴人
之經濟情況，僅可勉強負擔生活費用，豈有多餘資力一次購入五
萬五千元之愷他命。再者，上訴人於九十八年九月四日下午四時
許，在高雄市三民區○○○路三一二巷三十二號其租處前，與溫
正川見面外出時，竟攜帶一大包、一小包驗餘淨重合計達二九八
‧七九六公克之愷他命，亦與一般供自己施用者，迥然不同。足
徵上訴人係意圖販賣，而販入愷他命，再委託溫正川尋找買主，
欲將愷他命售出。(7)依上訴人所供，其係以五萬五千元之價格，
販入約三五○公克之愷他命。另依溫正川證述，上訴人係以每一
○○公克二萬四千元之價格，委託其尋找買家。足見上訴人於買
賣之間，有賺取差價營利之意圖。因認上訴人確有前揭販賣第三
級毒品犯行，而以上訴人嗣後否認販賣，辯稱係購入供自己施用
云云，乃飾卸之詞，不可採信等情，已逐一說明及指駁。上訴意
旨對於原判決所為前揭論斷，並未依據卷內資料，具體指摘有何
違背法令情形。且查：事實之認定與證據之取捨，乃事實審法院
之職權，苟其事實之認定及證據之取捨，並不違背經驗法則與論
理法則，即不容任意指為違法而執為上訴第三審之理由。上訴意
旨所為前揭指摘，係對於原判決已說明事項及屬原審採證認事職
權之適法行使，持憑己見而為不同之評價，且重為事實之爭執，
均與法律規定得為第三審上訴理由之違法情形，不相適合。其上
訴不合法律上之程式，應予駁回。
據上論結，應依刑事訴訟法第三百九十五條前段，判決如主文。
中    華    民    國  一○○  年    七    月  二十一  日
                      最高法院刑事第三庭
                          審判長法官  謝  俊  雄  
                                法官  陳  世  雄  
                                法官  魏  新  和  
                                法官  徐  文  亮  
                                法官  吳  信  銘  
本件正本證明與原本無異
                                      書  記  官  
中    華    民    國  一○○  年    七    月  二十二  日
                                                      K